【裁判字號】    99,訴緝,134
【裁判日期】    991129
【裁判案由】    偽造文書等
【裁判全文】
臺灣臺北地方法院刑事判決         99年度訴緝字第134號
公  訴  人  臺灣臺北地方法院檢察署檢察官
被      告  王羽星原名：王裕.
上列被告因偽造文書等案件，經檢察官提起公訴（95年度偵緝字
第257號），本院判決如下：
    主    文
王羽星竊盜，處有期徒刑月，如易科罰金，以銀元佰元即新
臺幣玖佰元折算壹日；又行使偽造私文書，足以生損害於公眾及
他人，處有期徒刑月，如易科罰金，以銀元佰元即新臺幣玖
佰元折算壹日，如附表一編號１至編號６所示偽造之「王裕盛」
署押共拾玖枚及如附表二編號１至編號２所示之內政部警政署國
道公路警察局舉發違反道路交通管理事件通知單之通知聯貳紙均
沒收。應執行有期徒刑伍月，如易科罰金，以銀元佰元即新臺
幣玖佰元折算壹日，如附表一編號１至編號６所示偽造之「王裕
盛」署押共拾玖枚及如附表二編號１至編號２所示之內政部警政
署國道公路警察局舉發違反道路交通管理事件通知單之通知聯貳
紙均沒收。
    犯罪事實
一、王羽星（原名王裕興，於民國99年10月1日更名為王羽星）
    與高唯琦於民國94年6月中旬起成為男女朋友，高唯琦為使
    王羽星得以至其位於臺北縣中山區○○○路263號12樓住處
    陪伴伊，故將住處鑰匙複製1份交予王羽星，另因王羽星無
    交通工具，為使王羽星得以開車接送其上下班，遂亦將所有
    車牌號碼4886-JG號之自用小客車（下稱系爭車輛）連同原
    廠車鑰匙1支借予王羽星使用。嗣於同年7月間，高唯琦因故
    要求分手，遂請求王羽星返還系爭車輛及原廠車鑰匙，惟王
    羽星均未返還，高唯琦遂於94年7月24日至臺北市政府警察
    局中山分局中山一派出所備案，表示系爭車輛遭王羽星借走
    未還。之後高唯琦向王羽星表示已備案，王羽星即於94年8
    月19日約16、17時許，將系爭車輛駛至高唯琦位於臺北縣中
    山區○○○路263號12樓住處樓下，連同原廠車鑰匙及高唯
    琦住處鑰匙返還予高唯琦。詎王羽星因有使用系爭車輛之需
    求，竟意圖為自己不法之所有，先於94年8月20日19時、20
    時許至94年8月21日8時30分許間之某時許，以不詳之方法進
    入高唯琦之上揭住處（無證據證明王羽星係於夜間，或以毀
    越門扇、牆垣或安全設備方式進入，或攜帶兇器而犯之；另
    侵入住宅部分亦未據提出告訴），先竊取高唯琦置於住處鞋
    櫃平檯上之系爭車輛之原廠車鑰匙後，至高唯琦停放系爭車
    輛之臺北市○○區○○路48號前，接續以竊得之鑰匙開啟車
    門後，再將系爭車輛電門啟動駛離該處之方式竊盜得逞。嗣
    因高唯琦於94年8月21日8時30分許發覺系爭車輛及原廠車鑰
    匙均不翼而飛，旋至臺北市政府警察局中山分局中山一派出
    所報案。
二、王羽星於竊得系爭車輛後即供作代步之用，於94年8月24日5
    時16分許，在國道一號高速公路北上25.4公里處因違規超速
    遭警攔查，詎其為隱蔽犯罪情節，竟基於行使偽造私文書之
    犯意，冒用其兄王裕盛名義，在上揭時地，先接續於如附表
    一編號１及編號２所示之內政部警政署國道公路警察局舉發
    違反道路交通管理事件通知單（1式3聯，包括通知聯、移送
    聯及存根聯）之移送聯上之「收受通知聯者簽章」欄內偽簽
    「王裕盛」之署押1枚（並自動複寫在該通知單存根聯之「
    收受通知聯者簽章」欄內，另通知聯則無「收受通知聯者簽
    章」欄），表示「王裕盛」已收到該舉發通知單，再持以交
    回警員處理而行使之（警員並將上揭2紙舉發違反道路交通
    管理事件通知單之通知聯交王羽星收執）。復以「王裕盛」
    之名義至國道公路警察局第一警察隊汐止分隊、臺灣臺北地
    方法院檢察署應詢，並接續在如附表一編號3至編號6所示之
    時間、地點，在如附表一編號3至編號6所示之文件上偽造「
    王裕盛」之署名及指印（偽造之署名、指印及其數量等情形
    均詳如附表一所載），足以生損害於司法機關司法調查及監
    理機關對道路交通管理事件處罰之正確性，並使王裕盛本人
    有受追訴、行政處分之虞等損害。
三、案經國道公路警察局第一警察隊報告暨臺灣臺北地方法院檢
    察署檢察官簽分偵查起訴。
    理    由
一、證據能力部分：
    按被告以外之人於審判外之陳述，雖不符刑事訴訟法第159
    條之1至第159條之4之規定，而經當事人於審判程序同意作
    為證據，法院審酌該言詞陳述或書面陳述作成時之情況，認
    為適當者，亦得為證據；當事人、代理人或辯護人於法院調
    查證據時，知有第159條第1項不得為證據之情形，而未於言
    詞辯論終結前聲明異議者，視為有前項之同意，刑事訴訟法
    第159條之5定有明文。本判決下列引用被告以外之人於審判
    外所為之供述證據，被告王羽星及檢察官對證據能力部分，
    均未表示爭執，迄至言詞辯論終結前，亦未聲明異議，本院
    審酌該證據方法於製作時之情況，尚無違法不當及證明力明
    顯過低之瑕疵，認為以之為證據，應屬適當。至其餘非供述
    證據部分，本院亦查無任何違背法定程序取得之情形，應認
    均有證據能力。
二、犯罪事實欄一竊盜部分：
    訊據被告固不否認其於94年8月24日5時16分許在國道一號高
    速公路北上25.4公里處，因違規超速遭警攔查，當時所駕駛
    之車輛即為被害人高唯琦所有，所使用之鑰匙亦為原廠車鑰
    匙乙節，惟矢口否認有何竊盜犯行，辯稱：系爭車輛及原廠
    車鑰匙均為被害人高唯琦所交付並同意伊使用云云。經查：
  (一)就系爭車輛及原廠車鑰匙為被害人高唯琦所有，而被告與被
    害人高唯琦自94年6月中旬起成為男女朋友，被害人高唯琦
    為使被告得以開車接送伊上下班，遂將系爭車輛連同原廠車
    鑰匙1支借予被告使用。嗣於同年7月間，被害人高唯琦因懷
    疑被告另有女友而與被告吵架分手等節，被告並未否認，且
    據被害人高唯琦迭於警詢、偵訊及本院審理時均陳述一致（
    參見94年度偵字第18586號偵查卷第8頁背面至第9頁、第38
    頁；本院卷(二)第32頁背面），此情堪以信真。
  (二)依被害人高唯琦迭於警詢、偵訊中所陳述：伊與被告於94年
    7 月吵架分手時，伊與被告在車內吵架，伊欲搶回插在電門
    上之車鑰匙，但被告將鑰匙壓住，此舉造成鑰匙彎曲，所以
    伊當日只有將置於系爭車輛駕駛座方向盤下方置物籃內之行
    照取走後下車離開。之後伊有多次要求被告將系爭車輛返還
    ，但被告均不返還，伊就至臺北市政府警察局中山分局中山
    一派出所備案，準備告訴被告侵占，之後伊告訴被告伊至警
    局備案一事，被告始於94年8月19日16時、17時許將系爭車
    輛駛至伊住處樓下，連同原廠車鑰匙及伊之前交付予被告之
    住家鑰匙一併返還等語（參見94年度偵字第18586號偵查卷
    第8頁背面至第10頁背面、第38頁），復於本院審理時除為
    上揭相同證述外，另詳為具結證述：伊於警詢中所述均為實
    在，伊在交往期間將系爭車輛連同原廠車鑰匙交給被告使用
    ，行照則是本來就放在車上，後來伊跟被告吵架分手時，伊
    有跟被告要回車子，但是被告都不還，有一次被告還在車上
    打伊一巴掌，還差點把鑰匙折斷，伊就於94年7月24日至中
    山分局的派出所報案，但警察說是伊自己把車子借給被告，
    所以不受理，報案紀錄表上記載之案發時間94年7月13日，
    是指那段期間伊都在跟被告催討系爭車輛，之後伊跟被告說
    伊已經報警了，被告才在94年8月19日下午將系爭車輛及原
    廠車鑰匙返還等語（參見本院卷(二)第32頁背面至第35頁），
    被害人高唯琦前後所述均互核相符。而被告於警詢中除就認
    識被害人高唯琦之過程及被害人高唯琦出借系爭車輛、原廠
    車鑰匙及交付住家鑰匙等情之供述，均與被害人高唯琦所證
    相符外；另就被害人高唯琦負氣下車並將置於系爭車輛駕駛
    座方向盤下方置物籃內之行照取走，以及伊於吵架時將被害
    人高唯琦所交付之住家鑰匙返還一事亦坦認在卷（參見94年
    度偵字第18586號偵查卷第16頁至第22頁），足認被害人高
    唯琦所述確與事實相符而可採，益證被告明確知悉被害人高
    唯琦自94年7月間與其產生爭執並要求分手時，即無意續行
    出借系爭車輛並積極要求返還一事。
  (三)又依被害人高唯琦前揭所述，被告確曾於94年8月19日約16
    、17時許，將系爭車輛駛至伊住處樓下，連同原廠車鑰匙及
    伊之前交付予被告之住家鑰匙一併返還，被告雖否認曾將系
    爭車輛連同原廠車鑰匙交還被害人高唯琦，惟被害人高唯琦
    自警詢、偵訊及至本院審理時，所述均相符而無矛盾之處，
    已如前述，且再徵諸卷附被害人高唯琦於94年7月中旬與被
    告分手而要求被告返還系爭車輛，因被告均拒絕交還，被害
    人高唯琦遂於94年7月24日至臺北市政府警察局中山分局中
    山一派出所備案，受理員警所填製之受理各類案件紀錄表之
    報案內容亦載：「報案人（即被害人高唯琦）報案稱所持有
    之系爭車輛於上述時地（即94年7月13日16時30分許在林森
    北路263號前）被友王裕興（即被告）借走，至今未還，特
    至本所備案，暫保留告訴權」（見本院95年度訴字第422號
    卷第18頁）等語，顯見被害人高唯琦於當時知悉系爭車輛為
    其所自願出借，無法報案失竊，亦未蓄意誣指被告竊車，而
    僅以「備案」方式說明系爭車輛「借予」被告，卻未受返還
    乙節。是被害人高唯琦於94年7月23日至派出所備案時，就
    系爭車輛係處於「出借未還」狀態，而非「遭竊」一事，可
    得區分且明確知悉。再參酌被害人高唯琦於94年8月21日上
    午9時30分前往臺北市政府警察局中山分局中山一派出所報
    案，其係清楚表達系爭車輛遭竊，顯示是時系爭車輛並非在
    「出借未還」狀態，確有遭竊一事。
  (四)況依被告所不爭執之事實，即其與被害人高唯琦2人於爭執
    中，被害人高唯琦逕將系爭車輛之行照取走，顯見被告知悉
    被害人高唯琦無意讓被告續行使用系爭車輛，再參酌被告事
    後又將被害人高唯琦住處鑰匙交還等情，依此時間之密接性
    ，已足認被害人高唯琦所述被告原本均拒絕返還系爭車輛，
    在伊告訴被告已至警局備案之事後，被告始於94年8月19日
    約16、17時許將系爭車輛駛至伊住處樓下，連同原廠車鑰匙
    及伊之前交付予被告之住家鑰匙一併返還等語，應與事實相
    符而可採。被告辯稱未曾將系爭車輛併同原廠車鑰匙交還予
    被害人高唯琦，自與本案所顯示之客觀事證不符，而不足作
    為有利於被告之認定依據。
  (五)而如前所述，本院已認定被告於94年8月19日約16、17時許
    將系爭車輛駛至伊住處樓下，連同原廠車鑰匙及伊之前交付
    予被告之住家鑰匙一併返還之事實，足認系爭車輛及原廠車
    鑰匙已於94年8月19日16、17時許回復被害人高唯琦保管、
    使用之狀態。然被告於94年8月24日5時16分許，在國道一號
    高速公路北上25.4公里處因違規超速遭警攔查所駕駛之車輛
    及所使用之鑰匙即為系爭車輛及原廠車鑰匙，被告復未能證
    明被害人高唯琦在其交還系爭車輛及原廠車鑰匙後，有另行
    交付系爭車輛及原廠車鑰匙供其使用之證據。是被告於94年
    8 月19日約16時、17時許將系爭車輛連同原廠鑰匙及被害人
    高唯琦之住家鑰匙一併返還後，確有再行前往被害人高唯琦
    住處竊取原廠車鑰匙，旋持以竊取系爭車輛之事實。
  (六)另依被害人高唯琦所述，其於94年8月20日19時、20時許尚
    有駕駛系爭車輛至他處購買用品，之後將系爭車輛停在臺北
    市○○區○○路48號前，並將原廠車鑰匙置於住處鞋櫃之平
    檯上。但於94年8月21日8時30分許發現系爭車輛及原廠車鑰
    匙均遺失等語（參見94年度偵字第18586號偵查卷第9頁背面
    至第10頁），衡諸開鎖方式甚多，不論以鐵片、萬能鑰匙、
    小刀開鎖均屬之，不以複製鑰匙為必要方式，足證被告係以
    不詳方式（無證據證明被告曾另行複製被害人高唯琦之住家
    鑰匙，再持該複製鑰匙進入被害人高唯琦住處）進入被害人
    高唯琦住處內竊取原廠車鑰匙，再接續竊取停放在上開地點
    之系爭車輛之時間，應為94年8月20日19時、20時許至94年8
    月21日8時30分許間之某時點，然因無證據證明被告係於夜
    間或以毀越門扇、牆垣或安全設備方式進入，或攜帶兇器而
    犯之，基於「罪證有疑利益歸於被告」之原則，自應為有利
    於被告之認定，認定被告係以普通竊盜之不詳方式進屋竊取
    ，併此敘明。
  (七)綜上，被告前揭所辯，洵難採信，其前揭所為竊盜犯行，已堪
    認定。
三、犯罪事實欄二偽造文書部分：
    訊據被告就其所為如犯罪事實二之偽造文書犯行坦承不諱，
    並有證人即被害人王裕盛於偵訊中之證述（參見94年度偵字
    第18586號偵查卷第38頁至第39頁）在卷可參，並有國道公
    路警察局第一警察隊汐止分隊94年8月24日之偵詢（調查）
    調查筆錄2份、逕行逮捕通知書1紙、內政部警政署國道公路
    警察局舉發違反道路交通管理事件通知單（公警局交字Z000
    00000號、Z00000000號）影本2紙、臺灣臺北地方法院檢察
    署94年8月24日訊問筆錄1份（見同上偵查卷第16頁至第22頁
    、第24頁、第27頁；94年度核退字第4018號偵查卷第6頁至
    第7頁）在卷足參。是被告此部分之自白與事實相符，已可
    認定。
四、綜上所述，被告所為竊盜及偽造文書等犯行，已堪認定，均
    應依法論科。
五、新舊法比較：
    被告王羽星行為後，刑法於94年1月7日修正通過，於同年2
    月2日公布，並於95年7月1日施行。依修正後刑法第2條第1
    項規定：「行為後法律有變更者，適用行為時之法律。但行
    為後之法律有利於行為人者，適用最有利於行為人之法律」
    ，茲核：
  (一)刑法第320條第1項之法定刑包含罰金。而被告行為時，刑法
    第33條第5款規定罰金為1元以上，另現行法規所定貨幣單位
    折算新臺幣條例第2條規定，現行法規所定金額之貨幣單位
    為圓、銀元或元者，以新臺幣元之3倍折算之。是被告行為
    時，刑法第320條第1項之罰金刑部分，經折算為新臺幣後，
    為新臺幣3元以上。而被告行為後，95年7月1日公布施行之
    刑法第33條第5款規定罰金為新臺幣1千元以上。經比較新舊
    法之結果，以被告行為時之修正前刑法第33條第5款規定對
    其較為有利。
  (二)關於數罪併罰定應執行刑部分：
    修正前刑法第51條規定：「數罪併罰，分別宣告其罪之刑，
    依左列各款定其應執行者：」其中第5款規定：「宣告多數
    有期徒刑者，於各刑中之最長期以上，各刑合併之刑期以下
    ，定其刑期。但不得逾20年」；修正後刑法第51條第5款規
    定：「宣告多數有期徒刑者，於各刑中之最長期以上，各刑
    合併之刑期以下，定其刑期。但不得逾30年」。比較新舊法
    之結果，自以舊法規定之定應執行刑之上限為20年對行為人
    較為有利，此為影響行為人刑罰之法律效果，是被告所犯2
    罪（詳如後述）於行為後法律已有變更，經比較新舊刑法第
    51條第5款規定，應依刑法第2條第1項前段規定，適用行為
    時之舊法，而定其應執行之刑。
  (三)綜合所述，本案經綜合全部罪刑整體比較結果，以適用95年
    7月1日修正施行前即行為時法較有利於被告，自應一體適用
    修正前各該規定論處。
  (四)被告行為後，業已增訂刑法施行法第1條之1，並規定：「中
    華民國94年1月7日刑法修正施行後，刑法分則編所定罰金之
    貨幣單位為新臺幣。94年1月7日刑法修正時，刑法分則編未
    修正之條文定有罰金者，自94年1月7日刑法修正施行後，就
    其所定數額提高為30倍。但72年6月26日至94年1月7日新增
    或修正之條文，就其所定數額提高為3倍。」是就現行刑法
    中，有關於罰金刑處罰之規定已有修正，本案關於刑法第32
    0條，係屬72年6月26日前所規定，經比較增訂之刑法施行法
    第1條之1與被告行為時之罰金罰鍰提高標準條例第1條前段
    、現行法規所定貨幣單位折算新臺幣條例第2條結果，二者
    規定適用之結果並無不同，對被告而言尚無有利或不利之情
    形，揆諸前揭說明，自不生新舊法比較之問題，應依一般法
    律適用原則，適用裁判時法即刑法施行法第1條之1第1項、
    第2項前段之規定，而不再適用罰金罰鍰提高標準條例第1條
    前段（臺灣高等法院及其所屬法院95年度刑事法律座談會第
    16號提案討論結論參照）。
六、論罪科刑之理由：
  (一)犯罪事實欄一部分：
    核被告之所為，係犯刑法第320條第1項之普通竊盜罪。又按
    數行為於同時同地或密切接近之時地實施，侵害同一之法益
    ，各行為之獨立性極為薄弱，依一般社會健全觀念，在時間
    差距上，難以強行分開，在刑法評價上，以視為數個舉動之
    接續施行，合為包括之一行為予以評價，較為合理，方屬接
    續犯之範疇（最高法院86年台上字第3295號判例意旨參照）
    ，是「接續犯」之成立係以時、空密接性為前提要件，即透
    過對於同一法益之同種類侵害行為繼續不間斷之實行，業已
    稀釋個別行為之獨立性，致使刑法評價時將之視為單一、整
    體之犯罪行為，以符合社會一般人對於行為概念之認知，並
    與行為人之犯罪目的相互結合。查被告於前揭犯罪事實欄一
    所示密切時間，在被害人高唯琦位於臺北市中山區○○○路
    263號12樓之住處及臺北市○○區○○路48號前之接鄰地點
    ，接續竊取原廠車鑰匙及系爭車輛，均係侵害同一被害人高
    唯琦之財產法益，其主觀上僅有竊取系爭車輛之單一犯意，
    所為各個舉動不過為犯罪行為之一部，藉由接續實施，以完
    成整個犯罪，接續侵害同一之法益，則其先後原廠車鑰匙及
    系爭車輛之行為，既係基於單一犯意之決意而接續為之，為
    接續犯，應僅論以單一竊盜罪。
  (二)犯罪事實欄二部分：
  1.按在舉發違反道路交通管理事件通知單「收受通知聯者簽章
    」欄內偽簽他人姓名，自不待依據習慣或特約，單從形式上
    觀察，即足以知悉係表示由該他人名義出具領收通知聯之證
    明，此與事先在印妥內容之收據上偽簽他人姓名之情形，無
    分軒輊，當然屬於刑法第210條所稱之私文書（最高法院83
    年度台上字第6631號判例意旨參照）。次按刑法第217條所
    稱之「偽造署押」，係指行為人冒用本人名義在文件上簽名
    或為民法第3條第3項所稱指印之類似簽名之行為者而言（最
    高法院80年度台非字第277號判決意旨參照），故倘行為人
    係以簽名之意，於文件上簽名，且該簽名僅在於表示簽名者
    個人身分，以作為人格同一性之證明，除此之外，再無任何
    其他用意者，即係刑法上所稱之「署押」，若於作為人格同
    一性之證明之外，尚有其他法律上之用意者（例如表示收受
    某物之用意而成為收據之性質、表示對於某事項為同意之用
    意證明），即應該當刑法上之「私文書」。再按司法警察（
    官）、檢察官或法官於訊問被告時所製作之詢問筆錄或訊問
    筆錄，係記載對於被告之詢問及其陳述，其內容當然含有受
    詢問人之意思表示，因該筆錄為公務員職務上所製作之文書
    ，故為公文書之一種。受詢問人雖亦在筆錄之末簽名、蓋章
    或按指印，以擔保該筆錄之憑信性，但不能因此即認為該筆
    錄係受詢問人所製作，而變更其公文書之性質，自非被告所
    製作之私文書，僅應論以偽造署押罪。且警方以「通知」之
    文件踐行刑事訴訟法第95條等所定告知程序時，被告於該「
    通知」之「被調查詢問人」欄下偽簽姓名者，該「通知」實
    質上與詢問筆錄無異，並未表示另外製作何種文書，故論以
    偽造署押罪（最高法院91年度台非字第294號判決意旨參照
    ）。被告於「逮捕通知書」之「被通知人簽章」欄偽簽他人
    姓名捺指印，因非在「收受人簽章」欄為之，而僅處於受通
    知者之地位，尚不能表示其係有製作何種文書之意思及曾為
    何項之意思表示，故認成立偽造署押罪（最高法院91年度台
    非字第295號判決意旨參照）。又犯罪嫌疑人冒名應訊並偽
    造署押，雖先後在警詢及偵查筆錄均有偽造行為，惟其仍屬
    單一犯意接續多次行為，侵害一個法益，應為接續犯，顯屬
    單純一罪，而非連續犯（最高法院84年度台非字第10號判決
    意旨參照）。
  2.查被告於附表一編號1及編號2所示2張舉發通知單（均1式3
    聯，包括通知聯、移送聯及存根聯）移送聯之「收受通知聯
    者簽章」欄內偽簽「王裕盛」之署押1枚（並自動複寫在該
    通知單存根聯之「收受通知聯者簽章」欄內，另通知聯則無
    「收受通知聯者簽章」欄），表示「王裕盛」已收到該舉發
    通知單，而偽造該私文書完成後，再持以交回警員處理而行
    使之（警員並將上揭舉發違反道路交通管理事件通知單通知
    聯交被告收執），顯然就該具有私文書性質之舉發通知單內
    容有所主張而行使之，足以生損害於司法機關對於司法調查
    及監理機關對於道路交通管理事件處罰之正確性，並使王裕
    盛本人有受追訴、行政處分之虞等損害。核其此部分所為，
    係犯刑法第216條、第210條之行使偽造私文書罪。檢察官雖
    未就被告在1式3聯，採複寫方式在舉發通知單移送聯為1次
    簽名即同時於存根聯上產生署名1枚之複寫部分犯行在犯罪
    事實欄中敘明，惟就複寫部分，與已敘及之上揭舉發通知單
    移送聯之收受通知聯者簽章欄上偽簽「王裕盛」之署名1枚
    部分，為單純一罪之關係，應為起訴效力所及，應併予審理
    。另被告於如附表一編號3至編號6所示之各文件上偽簽「王
    裕盛」之簽名或指印，係單純作為簽名者人格同一性之證明
    ，並無其他法律上之用意，係犯刑法第217條第1項之偽造署
    押罪。
  3.核被告就犯罪事實欄二所為，係犯刑法第216條、第210條行
    使偽造私文書罪。被告先後於警詢及偵訊中於如附表一所示
    之各文件上偽造「王裕盛」之署名及按捺指印多次、先後偽
    造如附表一編號1及編號2所示之私文書並持以行使，均係於
    94年8月24日密切接近時地實施，行為間之獨立性極為薄弱
    ，主觀上當有自始至終於各該案件各階段進行過程接續冒名
    「王裕盛」之意，且侵害相同之法益，均屬接續犯，應分別
    論以一罪。又被告上開接續偽造署押之犯行為偽造私文書之
    部分行為，其偽造私文書之低度行為復為行使偽造私文書之
    高度行為所吸收，皆不另論罪。公訴人主張被告所為上揭偽
    造署押罪及行使偽造私文書罪間，有方法結果之牽連關係，
    應依牽連犯從一重處斷，容有誤認。
  (三)被告所犯上揭竊盜及行使偽造私文書2罪，犯意個別，行為互
    殊，應予分論併罰。
  (四)爰審酌被告：(1)年值青壯，不思正道取財，貪慾圖便，任意
    竊取他人財物，輕忽他人財產法益：(2)為掩飾真實身分，而
    冒用其胞兄王裕盛名義偽造私文書且予以行使，損及司法機
    關對於犯罪偵查、執行之正確性，並恐使王裕盛因此遭受刑
    事追訴及行政處分，亦生損害於王裕盛；(3)犯後就行使偽造
    私文書部分坦承犯行，惟就竊盜部分矢口否認；然被害人高
    唯琦及王裕盛均已當庭表明願意原諒被告（參見99年11月2
    日審判筆錄；本院卷(二)第36頁、第39頁背面）；(4)被告之生
    活狀況、智識程度；(5)暨檢察官就被告所為竊盜及行使偽造
    私文書犯行均具體求處有期徒刑3月，核屬相當等一切情狀
    ，分別量處如主文所示之刑及定其應執行之刑。
  (五)至於易刑處分部分，並無綜合比較之適用，應單獨依修正後
    刑法第2條第1項之規定，適用最有利於行為人之法律【最高
    法院95年度第8次刑事庭會議決議三(二）參照】。查修正前
    刑法第41條第1項前段規定：犯最重本刑為5年以下有期徒刑
    以下之刑之罪，而受6個月以下有期徒刑或拘役之宣告，因
    身體、教育、職業、家庭之關係或其他正當事由，執行顯有
    困難者，得以銀元1元以上3元以下折算1日，易科罰金。」
    又就被告行為時之易科罰金折算標準，廢止前罰金罰鍰提高
    標準條例第2條（現已刪除，惟若應適用舊刑法，應仍予適
    用）規定，就其原定數額提高為1百倍折算1日，則本件被告
    行為時之易科罰金折算標準，應以銀元3百元折算1日，經折
    算為新臺幣後，應以新臺幣9百元折算1日。惟現行刑法第41
    條第1項前段則規定：「犯最重本刑為5年以下有期徒刑以下
    之刑之罪，而受6個月以下有期徒刑或拘役之宣告者，得以
    新臺幣1千元、2千元或3千元折算1日，易科罰金。」經比較
    修正前後之易科罰金折算標準，以修正前之規定（含廢止前
    罰金罰鍰提高標準條例第2條規定）較有利於被告。從而本
    件所量處如主文所示之刑及定其應執行之刑，均應適用修正
    前刑法第41條第1項前段規定（配合廢止前罰金罰鍰提高標
    準條例第2條規定）諭知易科罰金之折算標準。
  (六)被告行為後，中華民國九十六年罪犯減刑條例於96年7月16
    日公布施行，依該條例第5條所示：「本條例施行前，經通
    緝而未於中華民國九十六年十二月三十一日以前自動歸案接
    受偵查、審判或執行者，不得依本條例減刑。」經查被告所
    為本案犯行雖均係在該條例所定減刑基準日即96年4月24日
    以前所犯，其於該條例施行前之95年7月7日經本院發布通緝
    ，惟嗣於99年7月10日始經警方緝獲到案，此有本院95年7
    月7日95北院錦刑德緝字第648號通緝書、99年7月10日訊問
    筆錄及99年7月16日99北院木刑團銷字第509號撤銷通緝書各
    1份（見本院95年度訴字第422號卷第50頁；本院卷(一)第10頁
    至第12頁、第18頁）在卷可憑，是依中華民國九十六年罪犯
    減刑條例第5條之規定，被告之所為均不符合減刑規定，併
    予說明。
七、沒收部分：
  (一)如附表一編號1至編號6所示文件均經被告偽造後行使或單純
    偽造署押後交由警察或偵查機關收執，均非被告所有之物，
    然其上偽造之「王裕盛」之署押共19枚（含署名12枚及指印
    7枚），應均依刑法第219條規定，不問是否屬犯人所有，於
    被告所犯如犯罪事實欄二之行使偽造私文書主文項下均併予
    宣告沒收。
  (二)至如附表二編號1及編號2所示之交由被告收執之內政部警政
    署國道公路警察局舉發違反道路交通管理事件通知單通知聯
    （公警局交字Z00000000號、Z00000000號）2紙，既無證據
    證明業已滅失，且為被告所有，並為犯罪所生之物，爰依刑
    法第38條第1項第3款之規定宣告沒收之。
據上論斷，應依刑事訴訟法第299條第1項前段，刑法第2條第1項
、第216條、第210條、第219條、第320條第1項、第38條第1項第
3款，95年7月1日修正公布施行前之刑法第41條第1項前段、第51
條第5款，刑法施行法第1條之1第1項、第2項前段，廢止前罰金
罰鍰提高標準條例第2條，現行法規所定貨幣單位折算新臺幣條
例第2條，判決如主文。
本案經檢察官高一書到庭執行職務
中    華    民    國    99    年    11    月    29    日
                  刑事第八庭審判長法  官  徐千惠
                                  法  官  湯千慧
                                  法  官  古瑞君
以上正本與原本無異。
如不服本判決應於收受送達後10日內向本院提出上訴書狀，並應
敘述具體理由；其未敘述上訴理由者，應於上訴期間屆滿後20日
內向本院補提理由書（均須按他造當事人之人數附繕本）「切勿
逕送上級法院」。
告訴人或被害人如對於本判決不服者，應具備理由請求檢察官上
訴，其上訴期間之計算係以檢察官收受判決正本之日期為準。
                                書記官  莊宜諳
中    華    民    國    99    年    11    月    29    日
附錄本案論罪科刑法條全文：
刑法第320條
意圖為自己或第三人不法之所有，而竊取他人之動產者，為竊盜
罪，處5  年以下有期徒刑、拘役或 5 百元以下罰金。
意圖為自己或第三人不法之利益，而竊佔他人之不動產者，依前
項之規定處斷。
前二項之未遂犯罰之。
刑法第216條
行使第 210 條至第 215 條之文書者，依偽造、變造文書或登載
不實事項或使登載不實事項之規定處斷。
刑法第210條
偽造、變造私文書，足以生損害於公眾或他人者，處 5 年以下
有期徒刑。
附表一
┌──┬──────┬──────┬─────┬─────────┬─────────────┐
│編號│   時  間   │   地  點   │ 文件名稱 │偽造署押情形（即應│ 備註                     │
│    │            │            │          │沒收部分）        │                          │
├──┼──────┼──────┼─────┼─────────┼─────────────┤
│１  │99年8月24日 │國道一號高速│內政部警政│「王裕盛」之署名2 │94年度偵字第18586號卷第27 │
│    │            │公路北上25.4│署國道公路│枚                │頁上方                    │
│    │            │公里處      │警察局舉發│（1式3聯，包括通知│                          │
│    │            │            │違反道路交│聯、移送聯及存根聯│                          │
│    │            │            │通管理事件│；被告於移送聯之「│                          │
│    │            │            │通知單之移│收受通知聯者簽章」│                          │
│    │            │            │送聯及存根│欄內偽簽「王裕盛」│                          │
│    │            │            │聯（公警局│之署押1枚，並自動 │                          │
│    │            │            │交字Z10445│複寫在該通知單存根│                          │
│    │            │            │213號）   │聯之「收受通知聯者│                          │
│    │            │            │          │簽章」欄內，另通知│                          │
│    │            │            │          │聯則無「收受通知聯│                          │
│    │            │            │          │者簽章」欄，再持以│                          │
│    │            │            │          │交回警員處理而行使│                          │
│    │            │            │          │之，警員並將上揭舉│                          │
│    │            │            │          │發違反道路交通管理│                          │
│    │            │            │          │事件通知單通知聯交│                          │
│    │            │            │          │被告收執）        │                          │
├──┼──────┼──────┼─────┼─────────┼─────────────┤
│２  │同上        │同上        │內政部警政│「王裕盛」之署名2 │同上偵查卷第27頁下方      │
│    │            │            │署國道公路│枚                │                          │
│    │            │            │警察局舉發│（1式3聯，包括通知│                          │
│    │            │            │違反道路交│聯、移送聯及存根聯│                          │
│    │            │            │通管理事件│；被告於移送聯之「│                          │
│    │            │            │通知單之移│收受通知聯者簽章」│                          │
│    │            │            │送聯及存根│欄內偽簽「王裕盛」│                          │
│    │            │            │聯（公警局│之署押1枚，並自動 │                          │
│    │            │            │交字Z10445│複寫在該通知單存根│                          │
│    │            │            │214號）   │聯之「收受通知聯者│                          │
│    │            │            │          │簽章」欄內，另通知│                          │
│    │            │            │          │聯則無「收受通知聯│                          │
│    │            │            │          │者簽章」欄，再持以│                          │
│    │            │            │          │交回警員處理而行使│                          │
│    │            │            │          │之，警員並將上揭舉│                          │
│    │            │            │          │發違反道路交通管理│                          │
│    │            │            │          │事件通知單通知聯交│                          │
│    │            │            │          │被告收執）        │                          │
├──┼──────┼──────┼─────┼─────────┼─────────────┤
│３  │同上        │國道公路警察│第一次偵詢│「王裕盛」之署名共│同上偵查卷第16頁至第18 頁 │
│    │            │局第一警察隊│（調查）筆│3枚、指印共3枚    │                          │
│    │            │汐止分隊    │錄        │                  │                          │
│    │            │            │          │                  │                          │
├──┼──────┼──────┼─────┼─────────┼─────────────┤
│４  │同上        │ 同上       │第二次偵詢│「王裕盛」之署名共│同上偵查卷第19頁至第22 頁 │
│    │            │            │（調查）筆│3枚、指印共3枚    │                          │
│    │            │            │錄        │                  │                          │
├──┼──────┼──────┼─────┼─────────┼─────────────┤
│５  │同上        │同上        │國道公路警│「王裕盛」之署名1 │同上偵查卷第24頁          │
│    │            │            │察局第一警│枚、指印1枚       │                          │
│    │            │            │察隊（逕行│                  │                          │
│    │            │            │逮捕）通知│                  │                          │
│    │            │            │書        │                  │                          │
│    │            │            │          │                  │                          │
├──┼──────┼──────┼─────┼─────────┼─────────────┤
│６  │同上        │臺灣臺北地方│訊問筆錄  │「王裕盛」之署名1 │94年核退字第4018號偵查卷第│
│    │            │法院檢察署  │          │枚                │7頁                       │
│    │            │            │          │                  │                          │
│    │            │            │          │                  │                          │
├──┼──────┴──────┴─────┴─────────┴─────────────┤
│合計│ 偽造「王裕盛」之署押共19枚（含署名10枚、複寫署名2枚及指印7枚）                       │
└──┴───────────────────────────────────────────┘
附表二：
編號1：內政部警政署國道公路警察局公警局交字Z00000000號舉
       發違反道路交通管理事件通知單之通知聯1紙
編號2：內政部警政署國道公路警察局公警局交字Z00000000號舉
       發違反道路交通管理事件通知單之通知聯1紙

司法院資訊處製作；財團法人民間司法改革基金會備份。
